臺灣臺南地方法院刑事判決　
111年度金訴字第495號
公  訴  人  臺灣臺南地方檢察署檢察官
被      告  郭俊志



上列被告因洗錢防制法等案件，經檢察官提起公訴（111年度偵
字第11953號），被告於本院準備程序中就被訴事實為有罪之陳
述，經告知簡式審判程序之旨，並聽取被告與公訴人意見後，本
院合議庭裁定改由受命法官獨任進行簡式審判程序，判決如下：
    主  文
郭俊志幫助犯洗錢防制法第十四條第一項之洗錢罪，處有期徒刑
貳月，併科罰金新臺幣參仟元，罰金如易服勞役，以新臺幣壹仟
元折算壹日。緩刑貳年。
    事實及理由
一、本案被告郭俊志所犯為死刑、無期徒刑、最輕本刑3年以上
    有期徒刑以外之罪，亦非高等法院管轄之第一審案件，其於
    準備程序中就被訴事實為有罪之陳述，經告知簡式審判程序
    之旨，並聽取檢察官及被告之意見後，本院合議庭依刑事訴
    訟法第273條之1第1項規定裁定進行簡式審判程序，是本案
    之證據調查，依同法第273條之2規定，不受同法第159條第1
    項、第161條之2、第161條之3、第163條之1及第164條至第1
    70條所規定證據能力認定及調查方式之限制，合先敘明。
二、本案犯罪事實及證據，除起訴書犯罪事實欄一第13、14行「
    透過以臉書及通訊軟體LINE」之記載，應更正為「透過臉書
    及通訊軟體LINE」，第15至17行「依指示以LINEPAY支付方
    式，匯款1萬2,900元至上開國泰世華銀行帳戶內，該金額旋
    遭人提領一空」之記載，應更正為「依指示跨行轉帳12,900
    元至上開國泰世華銀行帳戶內，該金額旋遭人以LINEPAY一
    卡通儲值方式提領一空」；證據部分：補充「被告於本院準
    備程序及審理時之自白」外，其餘均引用檢察官起訴書之記
    載（如附件）。
三、論罪科刑：
  ㈠核被告所為，係犯刑法第30條第1項前段、第339條第1項之幫
    助詐欺取財罪，及刑法第30條第1項前段、洗錢防制法第14
    條第1項之幫助一般洗錢罪。
　㈡被告以交付起訴書所載國泰世華銀行帳戶資料之一行為，侵
    害告訴人張珈瑜之財產法益，係同時觸犯幫助詐欺取財罪及
    幫助一般洗錢罪，為想像競合犯，應依刑法第55條本文規定
    ，從一重論以幫助一般洗錢罪。
　㈢被告係對正犯資以助力而實施犯罪構成要件以外之行為，為
    幫助犯，應依刑法第30條第2項規定，按正犯之刑減輕之。
　㈣另犯第14條、第15條之罪，在偵查或審判中自白者，減輕其
    刑，洗錢防制法第16條第2項定有明文。被告於本院審理時
    就幫助一般洗錢犯行自白不諱，爰依上揭規定，減輕其刑，
    並依法遞減輕之。
　㈤爰審酌被告輕易將其國泰世華銀行帳戶資料提供予他人，枉
    顧該帳戶資料可能遭有心人士利用以作為財產犯罪工具之危
    險，影響社會治安且有礙金融秩序，助長詐欺犯罪盛行，並
    使檢警對於詐欺取財犯罪之追查趨於困難，犯罪所得遭領出
    後，形成金流斷點，嚴重破壞社會秩序、正常交易安全及人
    與人間之相互信賴，所為殊值非難，惟念被告並未實際參與
    本案詐欺取財、洗錢之犯行，且犯後終能坦承犯行，態度尚
    可，復審酌其已與告訴人調解成立，賠償告訴人之損害，兼
    衡被告之犯罪動機、目的、手段、於本案中之角色、分工、
    涉案情節、告訴人遭詐騙之金額，暨被告於本院審理時自陳
    之智識程度、家庭生活狀況(見本院卷第195頁)等一切情狀
    ，量處如主文所示之刑，並就罰金刑部分諭知易服勞役之折
    算標準，以示懲儆。
　㈥被告前未曾因故意犯罪受有期徒刑以上刑之宣告，有臺灣高
    等法院被告前案紀錄表在卷可佐，其平日素行尚稱良好，本
    次係因一時失慮而罹刑章，犯後已坦認犯行，堪認有悔意，
    且事後已與告訴人調解成立，告訴人亦請求法院從輕量刑或
    給予緩刑機會（見本院卷第63頁），本院認被告經此偵審程
    序，當知戒慎而無再犯之虞，本院因認上開所宣告之刑，以
    暫不執行為適當，爰依刑法第74條第1項第1款規定，併諭知
    如主文所示之緩刑期間，以啟自新。
四、按刑法就犯罪所得沒收之相關規定，立法意旨係為預防犯罪
    ，符合公平正義，契合任何人都不得保有犯罪所得之原則，
    遂將原刑法得沒收之規定，修正為應沒收之。然沒收犯罪所
    得之範圍，應僅以行為人實際因犯罪所獲得之利益為限，倘
    行為人並未因此分得利益，或缺乏證據證明行為人確實因犯
    罪而有所得，自不應憑空推估犯罪所得數額並予以宣告沒收
    ，以免侵害行為人之固有財產權。是行為人是否因犯罪而有
    所得，且實際取得數目多寡，應由事實審法院審酌卷內人證
    、物證、書證等資料，依據證據法則，綜合研判認定之。經
    查，本案並無積極證據足認被告因其幫助詐欺取財及幫助洗
    錢犯行，有自詐欺集團成員處獲取利益或對價，自不生犯罪
    所得應予沒收之問題。　　　　　
據上論斷，應依刑事訴訟法第273條之1第1項、第299條第1項本
文、第310條之2、第454條第2項，判決如主文。
本案經檢察官黃莉琄提起公訴，檢察官黃信勇到庭執行職務。
中　　華　　民　　國　　111 　年　　9 　　月　　8 　　日
                  刑事第十庭    法　官　潘明彥
以上正本證明與原本無異。
如不服本判決應於收受本判決後20日內向本院提出上訴書狀，並
應敘述具體理由。其未敘述上訴理由者，應於上訴期間屆滿後20
日內向本院補提理由書狀（均須按他造當事人之人數附繕本）「
切勿逕送上級法院」。 
　　　　　　　　　　　　　　　　書記官  蘇豐展
中　　華　　民　　國　　111 　年　　9 　　月　　8 　　日
附錄本案論罪科刑法條：
洗錢防制法第2條
本法所稱洗錢，指下列行為：
一、意圖掩飾或隱匿特定犯罪所得來源，或使他人逃避刑事追訴
    ，而移轉或變更特定犯罪所得。
二、掩飾或隱匿特定犯罪所得之本質、來源、去向、所在、所有
    權、處分權或其他權益者。
三、收受、持有或使用他人之特定犯罪所得。
　　
洗錢防制法第14條
有第2條各款所列洗錢行為者，處7年以下有期徒刑，併科新臺幣
5百萬元以下罰金。
前項之未遂犯罰之。
前2項情形，不得科以超過其特定犯罪所定最重本刑之刑。

中華民國刑法第30條
幫助他人實行犯罪行為者，為幫助犯。雖他人不知幫助之情者，
亦同。
幫助犯之處罰，得按正犯之刑減輕之。

中華民國刑法第339條
意圖為自己或第三人不法之所有，以詐術使人將本人或第三人之
物交付者，處5年以下有期徒刑、拘役或科或併科50萬元以下罰
金。
以前項方法得財產上不法之利益或使第三人得之者，亦同。
前2項之未遂犯罰之。

【附件】：
臺灣臺南地方檢察署檢察官起訴書
                                    111年度偵字第11953號
　　被　　　告　郭俊志　男　40歲（民國00年0月0日生）
　　　　　　　　　　　　住○○市○○區○○街000號
　　　　　　　　　　　　居高雄市○○區○○街000號
　　　　　　　　　　　　國民身分證統一編號：Z000000000號
上列被告因詐欺等案件，業經偵查終結，認應提起公訴，茲將犯
罪事實及證據並所犯法條分敘如下：
　　　　犯罪事實
一、郭俊志可預見將自己之金融機構帳戶提供他人使用，將可能
    遭詐騙集團利用作為犯罪工具，猶基於縱有人以其金融機構
    帳戶實施財產犯罪，亦不違背其本意之幫助洗錢及幫助詐欺
    取財之不確定故意，於民國111年1月25日20時14分前某時，
    在高雄市○○區○○街000號居處內，透過社群軟體Facebook(下
    稱臉書)及通訊軟體LINE，將其身分證正反面照片及其申設
    之國泰世華銀行帳號000000000000號帳戶（下稱國泰世華銀
    行帳戶）存摺暨提款卡正反面照片，以每月新臺幣(下同)5
    萬元之代價，交予真實姓名及年籍不詳之人，容任其及所屬
    之詐欺集團持以犯罪之用。嗣詐欺集團成員取得上開帳戶後
    ，共同意圖為自己不法所有，基於詐欺取財及違反洗錢防制
    法之犯意聯絡，先以上開帳戶申辦LINEPAY帳戶，再於同年
    月25日20時14分許，透過以臉書及通訊軟體LINE，向張珈瑜
    佯稱，欲以人民幣兌換新臺幣等語，致張珈瑜陷於錯誤，於
    同日20時14分許，依指示以LINEPAY支付方式，匯款1萬2,90
    0元至上開國泰世華銀行帳戶內，該金額旋遭人提領一空。
    嗣經張珈瑜察覺有異，報警處理，始查悉上情。
二、案經張珈瑜訴由臺南市政府警察局永康分局報告偵辦。
　　　　證據並所犯法條
一、證據清單
編號 證據名稱 待證事實 1 被告郭俊志於警詢及本署偵查中之供述 被告坦承於上開時、地，以每月5萬元、租期6個月之代價，將其申設之國泰世華銀行帳戶出租予真實姓名及年籍不詳之人使用。 2 告訴人張珈瑜於警詢時之指述  告訴人於上開時、地，遭詐欺集團成員施以詐術，致其陷於錯誤，將上開款項匯入被告之國泰世華銀行帳戶內，旋遭人提領一空之事實。   3 被告提供其與LINE暱稱「公孫」之對話紀錄及手機通聯截圖各1份 證明被告將上開國泰世華銀行帳戶以每月5萬元之代價出租予真實姓名及年籍不詳之人使用之事實。 4 告訴人提出之LINE對話截圖及被告上開國泰世華銀行之開戶資料暨交易明細各1份 證明告訴人遭詐騙，而將上開款項匯入被告所申設之國泰世華銀行帳戶之事實。   5 高雄市政府警察局鳳山分局新甲派出所受(處)理案件證明單 被告事發後，曾報警處理，阻止損害擴大之事實。 
二、核被告所為，係犯刑法第30條第1項前段、洗錢防制法第14
    條第1項之幫助洗錢及刑法第30條第1項前段、第339條第1項
    之幫助詐欺取財等罪嫌。被告以一行為犯上開2罪，為想像
    競合犯，請從一重處斷。
三、依刑事訴訟法第251條第1項提起公訴。
  　此　致
臺灣臺南地方法院
中　　華　　民　　國　 111　　年　　5 　　月　　27　　日
                              檢察官  黃  莉  琄
本件證明與原本無異
中　　華　　民　　國　 111　　年　　5 　　月　　31　　日
                              書記官  施  建  丞
附錄本案所犯法條
中華民國刑法第30條
（幫助犯及其處罰）
幫助他人實行犯罪行為者，為幫助犯。雖他人不知幫助之情者，
亦同。
幫助犯之處罰，得按正犯之刑減輕之。
中華民國刑法第339條
（普通詐欺罪）
意圖為自己或第三人不法之所有，以詐術使人將本人或第三人之
物交付者，處 5 年以下有期徒刑、拘役或科或併科 50 萬元以
下罰金。
以前項方法得財產上不法之利益或使第三人得之者，亦同。
前二項之未遂犯罰之。
洗錢防制法第14條
有第二條各款所列洗錢行為者，處 7 年以下有期徒刑，併科新
臺幣 5 百萬元以下罰金。
前項之未遂犯罰之。
前二項情形，不得科以超過其特定犯罪所定最重本刑之刑。